臺灣高等法院高雄分院刑事判決　　　　　九十一年度上更(二)字第一一三號
　　上　訴　人
　　即　被　告　甲○○
　　選任辯護人　曾劍虹
右上訴人因違反麻醉藥品管理條例案件，不服臺灣高雄地方法院八十六年度訴字第二
號中華民國八十六年二月二十五日第一審判決（起訴案號：臺灣高雄地方法院檢察署
八十五年度偵字第二二九七六號），提起上訴，經判決後，由最高法院第二次發回更
審，本院判決如左：
      主  文
原判決關於非法販賣化學合成麻醉藥品部分撤銷。
甲○○連續非法販賣化學合成麻醉藥品，處有期徒刑伍年貳月。
      事  實
一、甲○○於民國（下同）八十三年間曾犯搶奪罪，經台灣高雄地方法院判處有期徒
    刑一年，緩刑四年確定，其於緩刑中猶不知警惕，仍連續吸食安非他命（此部份
    業經判決確定），嗣其因非法吸用安非他命開銷太大，竟意圖營利，基於概括之
    犯意，自八十五年七月間起，以電話0000000號為連絡工具，在其前揭住
    處或該住處樓下，將其以一千元新台幣（下同）所買入之安非他命一小包，於取
    下少許施用後，再以同額一千元之價格，連續非法販賣予張慶文（另案審理）最
    少共二次，其中並有由李讚峰（另案審理）陪同張慶文前往購買者。嗣因八十五
    年九月二十四日凌晨二時許，甲○○無圖利意思，將張慶文託其代購之四百元安
    非他命一小包，在其前揭住處交予由李讚峰陪同前來之張慶文。嗣於八十五年九
    月二十四日凌晨三時二十分許，李讚峰騎乘機車搭載張慶文行經高雄市○○區○
    ○街三十六號前，為警查獲，經警於張慶文口袋中查扣其當日向甲○○購得之前
    揭安非他命一包後，張慶文及李讚峰供出上情而復循線查悉販賣之情。
二、案經高雄市政府警察局三民分局移送台灣高雄地方法院檢察署檢察官偵查起訴。
      理  由
一、訊之上訴人即被告甲○○矢口否認有右揭販賣安非他命犯行，辯稱：係受託並合
    夥代購，如沒有吸用就以一千元轉讓，如有拿下一點吸用，就以五百元或四百元
    轉讓，並無營利云云。惟查右揭意圖營利販賣安非他命之事實，業據上訴人甲○
    ○於警訊中坦承：我是向綽號「姐姐仔」之女子購買，每小包新台幣一千元，再
    從該小包取下少許安非他命，餘剩再轉賣予張慶文，價錢亦是新台幣一千元至數
    百元不等，共有三次等語（見高雄市政府警察局三民分局八十五年九月二十七日
    高市警三分刑字第一二三四四─四號卷，第三頁第四行至第六行），是上訴人甲
    ○○於警訊中已坦承有販賣安非他命予證人張慶文之犯行，並經證人張慶文於警
    訊及原審審理時一再指訴向上訴人甲○○購買安非他命之情綦詳，且證人李讚峰
    於警訊及原審調查中亦證述其陪同張慶文向上訴人甲○○購買安非他命明確，復
    有自張慶文身上查扣向上訴人甲○○購得之晶體一包，該晶體經送高雄醫學院附
    設中和紀念醫院檢驗之結果，確為安非他命，此有原審法院八十五年度少訓字第
    一九九七號案卷所附該醫院八十五年十月九日編號Ｂ0000000號檢驗報告
    單可稽，上訴人甲○○於原審及本院審理中亦坦承收受張慶文交付之四百元，及
    交付經警查扣之安非他命一包予張慶文，而証人張慶文於警訊中所稱：「我是從
    八十五年七月中旬開始向甲○○購買安非他命．．．至今共買十次左右，每次買
    安非他命一小包新台幣一千元」，按上訴人甲○○既有從所購一小包取下少許安
    非他命，餘剩再轉賣予張慶文，價錢『亦是』新台幣一千元至數百元不等，足証
    上訴人甲○○就賣出款一千元部分有從中賺取少許安非他命吸用，可見上訴人甲
    ○○以一千元販賣安非他命已有獲利，其辯稱未獲利云云，顯係避重就輕之詞，
    不足採信，茲應審究者，究竟上訴人以一千元價格共賣予張慶文多少次，雖張某
    稱十次，上訴人稱以一千元及數百元共賣出三次，按上訴人若只僅以一千元販賣
    一次，當無不明供之理，故以最有利上訴人之認定，應認販賣二次，其餘之數次
    ，應認係上訴人或留下少許安非他命再以數百元出售，或受託或合夥代購，均屬
    無營利販賣，本案事證明確，其非法販賣安非他命犯行，亦足堪認定。
二、查甲基安非他命係化學合成麻醉藥品，屬中樞神經興奮劑，吸用後會引起不安、
    頭昏、亢進性反應、失眠、焦慮、譫妄、慢性中毒、精神障礙、類似精神分裂症
    之錯覺、幻覺、妄想及伴有行動與性格異常等副作用，並有輕微之成癮性，亦會
    產生依賴性、耐藥性，嚴重妨害人之身心健康，後果不堪設想，是以安非他命業
    經行政院衛生署於七十九年十月九日以衛署藥字第九０四一四二號公告列入麻醉
    藥品管理條例第二條第四款所定之「化學合成類麻醉藥品」管理。上訴人甲○○
    非法販賣安非他命之行為，核係犯麻醉藥品管理條例第十三條之一第二項第一款
    之非法販賣化學合成麻醉藥品罪。上訴人甲○○販賣安非他命前之連續持有安非
    他命行為，本應以連續持有論，惟持有後進而販賣，其持有之低度行為應被販賣
    之高度行為所吸收，故不再另論其非法持有化學合成麻醉藥品罪。上訴人甲○○
    先後多次販賣安非他命之行為，時間緊密，所犯罪名相同，顯係基於概括之犯意
    反覆為之，應依連續犯之規定論以一罪，並加重其刑。又被告行為後，毒品危害
    防制條例已於八十七年五月二十日經統公佈，同年五月二十二日生效。「安非他
    命」業經毒品危害防制條例第二條列為第二級毒品管制，不得施用ˋ製造ˋ運輸
    ˋ販賣。次按麻醉藥品管理條例亦於八十八年六月二日修正為管制藥品管理條例
    ，依新修正管制藥品管理條例規定，販賣第二級毒品安非他命者，應依毒品危害
    防制條例處斷。是被告行為後法律已有變更，經比較法定刑之結果，以麻醉藥品
    管理條例對被告最為有利，依刑法第二條第一項但書規定，應適用最有利於行為
    人之麻醉藥品管理條例論科，附予敘明。
三、原審予以論科，本非無見，惟非法販賣麻醉藥品安非他命罪，係以意圖營利為要
    件，且本件被告販賣麻醉藥品安非他命予張慶文二次，已據被告在警訊中供明，
    原判決犯罪事實未記載被告有營利之意圖及販賣之次數，有欠周延。又被告犯罪
    後毒品危害防制條例業經公布施行，以及麻醉藥品管理條例亦經修正為管制藥品
    管理條例如上所述，原審未及比較新舊法條之規定，選擇最有利於被告之法律而
    適用，亦有未當。被告上訴意旨避重就輕而指摘原判決不當雖不足採，但原判決
    既有上數可議之處，仍屬不能維持，應由本院將此部分原判決撤銷改判。爰審酌
    上訴人甲○○非法販賣之安非他命戕害他人身心健康，其販賣安非他命數量不多
    等情狀，量處如主文第二項所示之刑，藉資懲儆。至扣案之夾鍊袋一包，上訴人
    甲○○從未承認為其所有，且無證據證明係其供犯本件犯罪所用之物，故不為沒
    收之諭知。
四、公訴意旨另以上訴人亦有於前述時地，連續販賣安非他命於李讚峰；然查李讚峰
    僅係陪同張慶文前往，此據李讚峰及張慶文等人供述在卷，上訴人亦從未承認有
    販賣安非他命予李某，故此部份上訴人之犯罪嫌疑不足，惟公訴人就此部分與前
    述有罪部分，以連續犯裁判上一罪起訴，故不另為無罪諭知。
五、據上論斷，應依刑事訴訟法第三百六十九條第一項前段、第三百六十四條、第二
    百九十九條第一項前段、麻醉藥品管理條例第十三條之一第二項第一款，刑法第
    十一條前段、第五十六條、第二條第一項但書，判決如主文。
本案經檢察官朱文彬到庭執行職務。
中    華    民    國     九十一     年       六       月      二十五    日
                              臺灣高等法院高雄分院刑事第九庭
                                  審判長法官  張明松
                                        法官  任森銓
                                        法官  江泰章
右正本證明與原本無異。
如不服本判決應於收受本判決後十日內向本院提出上訴書狀，其未述上訴理由者，
並得於提起上訴後十日內向本院補提理由書狀（均須按他造當事人之人數附繕本)「
切勿逕送上級法院」。
                                      書記官  郭榮芳
中    華    民    國     九十一     年       六       月     二十六     日
附錄：本判決論罪科刑法條：
麻醉藥品管理條例第十三條之一第二項第一款：
違反前條之規定，其屬於第二條第四款之麻醉藥品者，依左列規定處罰：
一、非法輸入、製造、運輸、販賣者，處五年以上有期徒刑，得併科五萬元以下罰金
    。
                                               Ｋ
